臺灣嘉義地方法院民事裁定　九十三年度訴字第三六九號
　　原　　　告　丙○○
　　訴訟代理人　王秀哲律師
　　被　　　告　甲○○
　　訴訟代理人　乙○○
　　　　　　　　楊苡菁
右當事人間土地所有權移轉登記事件，本院裁定如左：
    主      文
原告之訴駁回。
訴訟費用由原告負擔。
    事實及理由
壹、程序方面：原告起訴時聲明：被告應將坐落嘉義市○○段六三二地號土地、面積
    一五○點一六平方公尺、同段六三三地號土地、面積○點三八平方公尺、同段六
    四二地號土地、面積九七二點○七平方公尺各二分之一如附圖所示甲部分移轉登
    記予原告。嗣於民國九十三年八月三日更正聲明為：被告應將坐落嘉義市○○段
    六三二地號土地、面積一五○點一六平方公尺、同段六三三地號土地、面積○點
    三八平方公尺、同段六四二地號土地、面積九七二點○七平方公尺各二分之一，
    合計如附圖所示甲部分移轉登記予原告。僅係面積之誤算，並非訴之變更或追加
    ，先此敘明。
貳、原告起訴主張：坐落嘉義市紅毛埤三五二地號、同段三五二之一五地號土地因地
    籍圖重測而分割為嘉義市○○段六三二地號、六三三地號、六四二地號，有土地
    謄本可稽。兩造原為同財共居之兄弟，因上開土地地目為田地，受法令之限制無
    法登記為被告名義，嗣各建屋因使用管理發生爭議，遂於八十年十一月二日經嘉
    義市東區區公所調解委員會調解成立。調解內容為：（一）被告願意就所有嘉義
    市紅毛埤三五二地號土地、面積九六一平方公尺及同段三五二之一五地號土地、
    面積一四七平方公尺二筆土地（地目為田，但作為建地使用）該面積全部劃分二
    分之一給原告所有（南邊分歸原告、北邊歸於被告）。（二）兩造現有房屋可繼
    續居住至八十三年十二月三十一日前應遷建，各無異議。（三）原告願意於八十
    年十二月二日前支付被告新臺幣（下同）十五萬元正，作為補償金。（四）將來
    土地變更地目或分割時，兩造同意提供包括印鑑證明等所需文件，兩造不得有刁
    難異議。（五）兩造其餘請求權願意拋棄。而原告已依約給付被告十五萬元，而
    農業發展條例已修正關於田地不得分之限制。原告請求被告依上開調解內容提供
    印鑑辦理分割登記時，被告拒不提供，致無法辦理登記，為此，依調解書內容提
    起本訴，並聲明：被告應將坐落嘉義市○○段六三二地號土地、面積一五○點一
    六平方公尺、同段六三三地號土地、面積○點三八平方公尺、同段六四二地號土
    地、面積九七二點○七平方公尺各二分之一，合計如附圖所示甲部分移轉登記予
    原告。
參、被告則答辯以：原告依經本院核定之嘉義市東區區公所調委員會八十年民調字第
    一四五號調解書請求被告將坐落嘉義市○○段六三二地號土地、面積一五○點一
    六平方公尺、同段六三三地號土地、面積○點三八平方公尺、同段六四二地號土
    地、面積九七二點○七平方公尺各二分之一，移轉登記予原告。惟上開調解書業
    經本院調解，其內容與判決有同一效力，原告據此起訴，有違民事訴訟法第二百
    四十九條第一項第七款之規定。另外，原告至今未依調解書調解內容第三條約定
    ，給付被告十五萬元，經被告催告仍未履行，已於九十三年七月十四日解除契約
    ，則上開調解內容不生效力，原告不得依調解書請求被告為移轉登記。並聲明原
    告之訴駁回。
肆、本院之判斷：
一、按「起訴訴訟標的為確定判決效力所及者，法院應以裁定駁回之」，又「經法院
    核定之民事調解，與民事確定判決有同一之效力」，民事訴訟法第二百四十九條
    第一項第七款、鄉鎮市調解條例第二十四條第二項前段分別定有明文，又「除別
    有規定外，確定終局就經裁判之訴訟標的，有既判力。」同法第四百條第一項亦
    亦有明定。復按民事訴訟法第四百條第一項所定之一事不再理原則，乃指同一事
    件已有確定之終局判決者而言。所謂同一事件，必須同一當事人就同一法律關係
    而為同一之請求，始為相當（最高法院七十九年度台上字第二四二０號判決、九
    十年度台抗字第二二一號裁定可資參照）。
二、查兩造就坐落嘉義市○○段六三二、六三三、六四二地號土地（原為嘉義市紅毛
    埤三五二、三五二之一五地號土地）經前嘉義市東區區公所調解委員會於八十年
    十一月二日以：「（一）對造人（按即被告）願意就所有嘉義市紅毛埤三五二地
    號土地、面積九六一平方公尺及同段三五二之一五地號土地、面積一四七平方公
    尺二筆土地（地目為田，但作為建地使用）該面積全部劃分二分之一給聲請人（
    按即原告）所有（南邊分歸聲請人、北邊歸於對造人）。（二）兩造現有房屋可
    繼續居住至八十三年十二月三十一日前應遷建，各無異議。（三）聲請人願意於
    八十年十二月二日前支付對造人新臺幣十五萬元正，作為補償金。（四）將來土
    地變更地目或分割時，兩造同意提供包括印鑑證明等所需文件，兩造不得有刁難
    異議。（五）兩造其餘請求權願意拋棄」調解成立，並經本院核定在案，此有原
    告所提之嘉義市東區區公所調解委員會八十年民調字第一四五號調解書附卷可證
    （見本院卷第六頁）。是本件既經調解成立並由本院准予核定，原告復就同一事
    件提起本件訴訟，核係對於有既判力之法律關係而為請求，揆諸上開最高法院裁
    判之意旨，即與民事訴訟法第四百條第一項之一事不再理之規定有違，依民事訴
    訟法第二百四十九條第一項第七款後段規定應予駁回。
伍、爰依民事訴訟法第二百四十九條第一項第七款後段、第九十五條、第七十八條之
    規定，裁定如主文。
中　　　華　　　民　　　國　　九十三　　年　　　八　　　月　　 十七 　　日
~B臺灣嘉義地方法院民事第二庭
~B　　法　官　張　育　彰
右為正本係照原本作成。
如對本判決上訴須於判決送達後廿日內向本院提出上訴狀。
中　　　華　　　民　　　國　　九十三　　年　　　八　　　月　　 十七 　　日
~B　　書記官　馮　澤　文
